臺灣臺北地方法院刑事判決　　　　　　　　　　　　　九十一年度訴字第九一三號
　　公　訴　人　臺灣臺北地方法院檢察署檢察官
　　被　　　告　丙○○
　　選任辯護人　丁中原律師
右列被告因商業會計法等案件，經檢察官聲請簡易判決處刑（八十八年度偵字第二六
七００、八十九年度偵字第二三七一九號），本院認不宜以簡易判決處刑，改依通常
程序審理，本院合議庭依被告於準備程序進行中為有罪之陳述，裁定由受命法官獨任
進行簡式審判程序審理後，判決如左：
    主  文
丙○○公司負責人，為納稅義務人，以不正當方法逃漏稅捐，處有期徒刑貳月，如易
科罰金，以佰元折算壹日。又公司負責人，為納稅義務人，以不正當方法逃漏稅捐
，處有期徒刑貳月，如易科罰金，以佰元折算壹日。又連續商業負責人，以明知為
不實之事項，而填製會計憑證及記入帳冊，處有期徒刑月，如易科罰金，以佰元
折算壹日。應執行有期徒刑伍月，如易科罰金，以佰元折算壹日。緩刑貳年。
    事  實
一、丙○○係設於臺北市○○路○段一四五號六樓之「福宏製作有限公司」（以下簡
    稱福宏公司）及「全紅傳播有限公司」（以下簡稱全紅公司）之負責人，且為商
    業會計法規定之商業負責人，詎因該二公司從事電視綜藝節目之製作業務，因業
    務特性而常於實際支出各項製作費用後，未能由直接交易人處取得統一發票，而
    丙○○明知上開二公司雖有進貨之事實但因故未能取得交易對象之統一發票，竟
    意圖為營業稅納稅義務人福宏公司及全紅公司逃漏稅捐，而基於逃漏稅捐及填製
    不實事項於會計憑證及記入帳冊之概括犯意，連續於後述時間為左列犯行：
（一）連續於民國（下同）八十六年三月間某日起至同年六月間某日止，明知福宏公
      司雖有進貨之事實，但向非直接交易對象之「永時好國際有限公司」（以下簡
      稱永時好公司）取得不實統一發票共計六紙作為進貨憑證（統一發票之日期、
      號碼、銷項金額、開立公司及逃漏稅捐均詳如附表一所示），進項金額合計為
      新臺幣（下同）二百六十萬元，委由不知情之成年會計人員將之填製於福宏公
      司之商業會計原始憑證之支出說明單及商業會計支出憑證之轉帳傳票，並記入
      該公司分類明細帳之帳冊內，並據以填載臺北市營業人銷售額與稅額申報書，
      使不知情之成年會計人員分別於八十六年五月十五日及同年七月十五日，將上
      開不實之進項稅額，持以向臺北市稅捐稽徵處大安分處扣抵銷項稅額十三萬，
      而逃漏該年度之營業稅十三萬元，足以生損害於稅捐稽徵機關稽徵之正確性及
      國家之稅收。
（二）連續於八十七年一月間某日起至八十八年四月間某日止，明知全紅公司雖有進
      貨之事實，但向非直接交易對象之「佳音國際廣告有限公司」（以下簡稱佳音
      公司）及「佳麗華國際企業有限公司」（以下簡稱佳麗華公司）取得不實統一
      發票共計十紙作為進貨憑證（統一發票之日期、號碼、銷項金額、開立公司及
      逃漏稅捐均詳如附表二所示），進項金額合計為一千一百五十五萬元，並委由
      不知情之成年會計人員將之填製於全紅公司之商業會計原始憑證之支出說明單
      ，並記入該公司分類明細表之帳冊內，且據以填載之臺北市營業人銷售額與稅
      額申報書，使不知情之會計人員分別於八十七年三月十三日、八十八年一月十
      五日、同年三月十五日、同年五月十五日，將上開不實之進貨稅額，持以向臺
      北市稅捐稽徵處大安分處虛報扣抵銷項稅額五十七萬七千五百元（起訴書附表
      二誤載此部份逃漏稅額為四十四萬二千五百元），而逃漏各該年度之營業稅共
      五十七萬七千五百元，足以生損害於稅捐稽徵機關稽徵之正確性及國家之稅收
      。
二、案經臺北市稅捐稽徵處移送臺灣臺北地方法院檢察署檢察官聲請簡易判決處刑，
    本院認不宜以簡易判決處刑，改依通常程序審理，本院合議庭依被告於準備程序
    進行中為有罪之陳述，裁定由受命法官獨任進行簡式審判程序審理。
    理  由
一、訊據被告丙○○對前揭犯罪事實均坦承不諱，核與證人李莉美、蔡禮瀛之證詞相
    符，且有福宏公司轉帳傳票與明細分類帳及支出說明單、全紅公司明細分類帳及
    支出說明單、福宏公司及全紅公司存款帳戶存摺影本、公司執照、附表所示各該
    統一發票影本、支票影本、福宏公司之八十六年三、四月份及五、六月份臺北市
    營業人銷售額與稅額申報書、全紅公司之八十七年一、二月份及十一、十二月份
    、八十八年一、二月份及三、四月份、財政部臺北市國稅局九十一年十一月二十
    二日財北國稅審三字第０九一０二四五一二三號函附福宏公司違章補徵資料、財
    政部臺北市國稅局九十二年六月二日財北國稅大安營業字第０九二００二三０四
    ０號函附福宏公司與全紅公司營業稅申報資料等在卷足憑，而福宏公司及全紅公
    司確有進貨之事實，業據證人即臺北市稅捐稽徵處股長甲○○、臺北市國稅局審
    查三科稅務員乙○○及朱恆川分別到庭證述無訛，並有臺北市稅捐稽徵處八十九
    年五月二日北市稽法乙字第八九０六一五六０００號及九十年九月二十四日北市
    稽法乙字第九０六一一七０六００號複查決定書、財政部臺北市國稅局九十二年
    三月三日財北國稅審一字第０九二０二００九００號函附卷足考，復據本院依職
    權調取財政部臺北市國稅局之福宏公司八十六年度與全紅公司八十八年度營利事
    業所得稅書面報告書全卷核閱無訛，故被告所經營之福宏公司及全紅公司係有進
    貨事實，然取得非直接交易對象之統一發票，並據以抵銷銷項稅額而逃漏營業稅
    等情，業臻明確，足認被告之自白確與事實相符，本件事證明確，應依法論科。
    至被告所經營之福宏公司及全紅公司乃係有進貨之事實，而業已實際支付款項予
    實際交易人，然持非直接交易對象所開立之統一發票藉以抵銷銷項稅額，是其尚
    無逃漏營利事業綜合所得稅，併予敘明。
二、按商業會計法所稱之商業會計憑證，分為原始憑證及記帳憑證，所謂原始憑證，
    係指證明事項之經過，而為造具記帳憑證所根據之憑證，而記帳憑證則係指證明
    處理會計事項人員之責任而為記帳所根據之憑證而言，此觀諸商業會計法第十五
    條之規定自明，查福宏公司及全紅公司就附表所示每張統一發票，均由會計人員
    逐一製作支出說明單，並由出具統一發票之永時好公司、佳麗華公司、佳音公司
    在該支出說明單上領款人欄蓋用公司大小章，從而審酌該等支出說明單上就支出
    金額、用途說明及進項稅額等均由會計人員記載後交由領款人蓋章，核其性質係
    屬證明領款事項之原始憑證，而福宏公司另所製作之轉帳傳票則係屬記帳憑證。
    次按，商業會計法第七十一條第一款之商業負責人，以明知為不實之事項而填製
    會計憑證及記入帳冊，原含有業務上登載不實之本質，與刑法第二百十五條之從
    事業務之人明知為不實之事項而登載於業務上文書罪，皆規範處罰同一之登載不
    實行為，應屬法規競合，且前者為後者之特別規定，依特別法優於普通法之原則
    ，自應優先適用商業會計法第七十一條第一款論處。是核被告所為，係犯商業會
    計法第七十一條第一款商業負責人，以明知為不實之事項，而填製會計憑證及記
    入帳冊罪及稅捐稽徵法第四十七條第一款、第四十一條公司負責人以不正當方法
    逃漏稅捐罪。被告利用不知情之成年會計人員從事上開犯行，為間接正犯。按稅
    捐稽徵法第四十七條第一款規定，係將納稅義務人之公司責任，基於刑事政策之
    考量，於應處徒刑之範圍，轉嫁於公司之負責人，該條款所稱公司負責人係指公
    司法第八條規定所謂公司負責人，且實際參與公司業務執行之人，再因此而受罰
    之公司負責人，乃屬於「代罰」之性質，非逃漏稅捐之納稅義務人，與公司負責
    人之其他犯罪行為間，無方法結果之牽連關係可言，是被告所犯上開二罪間，犯
    意各別，行為互異，應予分論併罰（最高法院九十二年台上字第六０七八號判決
    要旨參照；聲請簡易判決處刑書雖記載被告係犯刑法行使業務登載不實罪、商業
    會計法第七十一條第一款不實填置會計憑證罪及稅捐稽徵法第四十一條之逃漏稅
    捐罪，並認上開三罪應論以牽連犯，然業據蒞庭檢察官於論告時予以更正，特予
    敘明）。爰審酌被告犯罪動機係因貪圖一時便利、所經營公司營業項目在據實逐
    一取得統一發票較一般公司困難、目的、手段、業已完納前揭逃漏之營業稅、所
    逃漏之營業稅金額、所生危害及犯罪後尚知主動坦認犯行態度良好而悔意甚深等
    一切情狀，分別量處如主文所示之刑，又查被告行為後，刑法第四十一條業已修
    正，並於九十年一月十日經總統公布，於九十年一月十二日生效，茲比較新舊法
    條文修正之結果，其中修正前刑法第四十一條「犯最重本刑為三年以下有期徒刑
    以下刑之罪，而受六月以下有期徒刑或拘役之宣告，因身體、教育、職業或家庭
    之關係，執行顯有困難，得以一元以上三元以下折算一日，易科罰金」之規定，
    已經修正之新法擴大得易科罰金之範圍，凡「所犯最重本刑為五年以下有期徒刑
    之罪」，符合前開與舊法相同之其他要件下，即得易科罰金，是適用新法即對被
    告原所犯最重本刑為有期徒刑五年以下之罪者，使其有易科罰金之適用，是被告
    違反稅捐稽徵法、商業會計法部分，上開法律變更對被告而言，自較有利，故依
    刑法第二條第一項前段之規定，予以適用，是就所宣告之刑各諭知易科罰金之折
    算標準，及定其應執行之刑。末查，福宏公司及全紅公司就所逃漏之營業稅十三
    萬元與五十七萬七千五百元均業已完納，並分別遭科處罰鍰六十五萬元與一百七
    十三萬二千五百元，且福宏公司八十六年營業稅及全紅公司八十七與八十八年營
    業稅均已無任何欠稅或違章罰鍰尚未繳納之事實，有財政部臺北市國稅局九十二
    年六月十九日財北國稅大安營業字第０九二００二五０九二號及該局九十二年六
    月二十日財北國稅大安營業字第０九二０二０五九五九號函與被告補繳營業稅及
    罰鍰之繳款書等在卷可考，是審酌被告前未曾受任何有期徒刑以上刑之宣告，此
    有臺灣高等法院被告全國前案紀錄表一紙附卷可憑，其就所逃漏之營業稅既已完
    納，復就逃漏稅額遭科處高額罰鍰，被告經此教訓，自當知所勉而無虞再犯，本
    院綜核各情，認上開有期徒刑之宣告，已足策其自訴，所宣告之刑，以暫不執行
    為適當，併依法諭知緩刑二年，用啟向上。
據上論斷，應依刑事訴訟法第四百五十二條、第二百九十九條第一項前段、第二百七
十三條之一第一項，稅捐稽徵法第四十七條第一款、第四十一條、商業會計法第七十
一條第一款、刑法第十一條前段、第二條第一項前段、第五十六條、第四十一條第一
項前段、第七十四條第一款、第五十一條第五款，罰金罰鍰提高標準條例第二條，判
決如主文。
本案經檢察官林良蓉到庭執行職務
中　　　華　　　民　　　國　　九十三　　年　　　六　　　月　　二十八　　日
                                    臺灣臺北地方法院刑事第十庭
                                                  法  官  劉煌基
右正本證明與原本無異。
如不服本判決，應於判決送達後十日內向本院提出上訴狀（應抄附繕本）。
                                                  書記官  林妙穗
中　　　華　　　民　　　國　　九十三　　年　　　六　　　月　　二十八　　日
附表一
┌──┬─────┬────┬─────┬─────┬─────┐
│編號│ 銷售人　 │開立日期│銷項金額　│逃漏稅額　│發票號碼　│
│　　│　　　　　│　　　　│（新臺幣）│（新臺幣）│　　　　　│
├──┼─────┼────┼─────┼─────┼─────┤
│１　│永時好公司│8603　　│　 500,000│ 25,000　 │GU00000000│
├──┼─────┼────┼─────┼─────┼─────┤
│２　│永時好公司│8604　　│　 400,000│ 20,000　 │HE00000000│
├──┼─────┼────┼─────┼─────┼─────┤
│３　│永時好公司│8605　　│　 400,000│ 20,000　 │HQ00000000│
├──┼─────┼────┼─────┼─────┼─────┤
│４　│永時好公司│8605　　│　 400,000│ 20,000　 │HQ00000000│
├──┼─────┼────┼─────┼─────┼─────┤
│５　│永時好公司│8605　　│　 400,000│ 20,000　 │HQ00000000│
├──┼─────┼────┼─────┼─────┼─────┤
│６　│永時好公司│8606　　│　 500,000│ 25,000　 │JA00000000│
├──┴─────┴────┼─────┼─────┼─────┤
│合計　　　　　　　　　　　│26,000,000│130,000　 │　　　　　│
└─────────────┴─────┴─────┴─────┘
附表二
┌──┬─────┬────┬─────┬─────┬─────┐
│編號│ 銷售人　 │發票日期│銷項金額　│逃漏稅額　│發票號碼　│
│　　│　　　　　│　　　　│（新臺幣）│（新臺幣）│　　　　　│
├──┼─────┼────┼─────┼─────┼─────┤
│１　│佳音公司　│8702　　│ 3,000,000│150,000（ │MB00000000│
│    │          │        │          │起訴書附表│          │
│    │          │        │          │誤載為15,0│          │
│    │          │        │          │00)       │          │
├──┼─────┼────┼─────┼─────┼─────┤
│２　│佳麗華公司│8711　　│ 1,500,000│ 75,000　 │SM00000000│
├──┼─────┼────┼─────┼─────┼─────┤
│３　│佳麗華公司│8712　　│ 1,500,000│ 75,000　 │SM00000000│
├──┼─────┼────┼─────┼─────┼─────┤
│４　│佳麗華公司│8712　　│ 1,500,000│ 75,000　 │SM00000000│
├──┼─────┼────┼─────┼─────┼─────┤
│５　│佳麗華公司│8712　　│ 1,500,000│ 75,000　 │SM00000000│
├──┼─────┼────┼─────┼─────┼─────┤
│６　│佳麗華公司│8801　　│　 450,000│ 22,500　 │TM00000000│
├──┼─────┼────┼─────┼─────┼─────┤
│７　│佳麗華公司│8801　　│　 300,000│ 15,000　 │TM00000000│
├──┼─────┼────┼─────┼─────┼─────┤
│８　│佳麗華公司│8802　　│　 600,000│ 30,000　 │TM00000000│
├──┼─────┼────┼─────┼─────┼─────┤
│９　│佳麗華公司│8803　　│　 600,000│ 30,000　 │UK00000000│
├──┼─────┼────┼─────┼─────┼─────┤
│10　│佳麗華公司│8804　　│　 600,000│ 30,000　 │UK00000000│
├──┴─────┴────┼─────┼─────┼─────┤
│合計　　　　　　　　　　　│11,550,000│577,500　 │　　　　　│
└─────────────┴─────┴─────┴─────┘
附錄論罪法條：
稅捐稽徵法第四十七條
 (法人或非法人團體負責人之刑責)
本法關於納稅義務人、扣繳義務人及代徵人應處徒刑之規定，於左列之人適用之：
一  公司法規定之公司負責人。
二  民法或其他法律規定對外代表法人之董事或理事。
三  商業登記法規定之商業負責人。
四  其他非法人團體之代表人或管理人。
稅捐稽徵法第四十一條
 (逃漏稅捐之處罰)
納稅義務人以詐術或其他不正當方法逃漏稅捐者，處五年以下有期徒刑、拘役或科或
併科新台幣六萬元以下罰金。
商業會計法第七十一條
商業負責人、主辦及經辦會計人員或依法受託代他人處理會計事務之人員有左列情事
之一者，處五年以下有期徒刑、拘役或科或併科新台幣十五萬元以下罰金：
一  以明知為不實之事項，而填製會計憑證或記入帳冊者。
二  故意使應保存之會計憑證、帳簿報表滅失毀損者。
三  意圖不法之利益而偽造、變造會計憑證、帳簿報表內容或撕毀其頁數
    者。
四  故意遺漏會計事項不為記錄，致使財務報表發生不實之結果者。
五  其他利用不正當方法，致使會計事項或財務報表發生不實之結果者。
